【裁判字號】    95,訴,52
【裁判日期】    950922
【裁判案由】    損害賠償
【裁判全文】
臺灣基隆地方法院民事判決                95年度訴字第52號
原      告  乙○○
            丁○○
            戊○○
            丙○○
            甲○○
共同訴訟
代 理 人    許智勝    律師
複代理人    辛○○
            彭敘明    律師
            林宇文    律師
被      告  庚○○
兼法定代理  己○○
人
            壬○○
上列當事人間損害賠償事件，本院於95年9月8日言詞辯論終結，
判決如下：
    主  文
被告應連帶給付原告丙○○新臺幣伍拾伍萬壹仟伍佰捌拾元，
及自九十五年二月十八日起至清償日止，按週年百分之五計算之
利息。
被告應連帶給付原告乙○○新臺幣肆拾萬元，及自九十五年二月
十八日起至清償日止，按週年百分之五計算之利息。
被告應連帶給付原告丁○○新臺幣拾伍萬元，及自九十五年二
月十八日起至清償日止，按週年百分之五計算之利息。
被告應連帶給付原告戊○○新臺幣拾伍萬元，及自九十五年二
月十八日起至清償日止，按週年百分之五計算之利息。
被告應連帶給付原告甲○○新臺幣拾伍萬元，及自九十五年二
月十八日起至清償日止，按週年百分之五計算之利息。
原告其餘之訴駁回。
訴訟費用由被告連帶負擔五之二，餘由原告負擔。
本判決第一項於原告丙○○以新臺幣壹拾捌萬元為被告預供擔保
後，得為假執行；但被告如以新臺幣伍拾伍萬壹仟伍佰捌拾元
預供擔保，免為假執行。
本判決第二項於原告乙○○以新臺幣壹拾萬元為被告預供擔保
後，得為假執行；但被告如以新臺幣肆拾萬元預供擔保，免為假
執行。
本判決第三項於原告丁○○以新臺幣壹拾壹萬元為被告預供擔保
後，得為假執行；但被告如以新臺幣拾伍萬元預供擔保，免為
假執行。
本判決第四項於原告戊○○以新臺幣壹拾壹萬元為被告預供擔保
後，得為假執行；但被告如以新臺幣拾伍萬元預供擔保，免為
假執行。
本判決第五項於原告甲○○以新臺幣壹拾壹萬元為被告預供擔保
後，得為假執行；但被告如以新臺幣拾伍萬元預供擔保，免為
假執行。
原告其餘假執行之聲請駁回。
    事實及理由
一、程序方面
    兼被告庚○○法定代理人之被告己○○、壬○○，均經合法
    通知未於最後言詞辯論期日到場，核無民事訴訟法第386 條
    各款所列情形，爰依民事訴訟法第385條第1項前段之規定，
    准原告之聲請，由其一造辯論而為判決。
二、原告起訴主張：
（一）被告庚○○於94年9月12日21時許，無照駕駛車號CWA-993
      號機車，因疏未注意車前狀況，並超速行駛撞及被害人胡
      金能致死，有本院94年度少護字第212號宣示筆錄可稽。
      原告等為胡金能之繼承人，因上開事實支出殯葬費用，並
      受有精神上痛苦，為此依民法第184條第1項、第187條第1
      項、第192條第1項、第194條，請求被告連帶給付原告丙○○殯葬費新臺幣（下同）621,165元及精神慰撫金80萬
      元，計1,421,165萬元；被告應連帶給付原告乙○○、丁○○、戊○○、甲○○精神慰撫金各80萬元；及均自起訴
      狀繕本送達之翌日起至清償日止，按週年百分之5計算之
      遲延利息，並陳明願供擔保請准宣告假執行。
（二）對被告抗辯之陳述：被告抗辯胡金能為左轉車輛，卻未禮
      讓被告庚○○行駛之直行車先行，有違道路交通法規而就
      系爭車禍之發生亦與有過失，惟依現場監視器所攝照片所
      示，胡金能業已禮讓直行車即箱型車先行後方左轉，被告
      庚○○突由箱型車後方超速駛入快車道，其機車左側踏板
      勾撞胡金能機車前方擋泥板，致胡金能跌倒死亡，此方為
      肇事主因，胡金能並無過失。
三、被告就原告主張之系爭事實不爭執，惟抗辯胡金能就系爭事
    實亦有過失，且被告經濟能力不佳，僅能賠償30萬元。
四、按因故意或過失，不法侵害他人之權利者，負損害賠償責任
    ；限制行為能力人不法侵害他人之權利者，以行為時有識別
    能力為限，與其法定代理人連帶負損害賠償責任；不法侵害
    他人致死者，對於支出醫療及增加生活上需要之費用或殯葬
    費之人，亦應負損害賠償責任；不法侵害他人致死者，被害
    人之父、母、子、女及配偶，雖非財產上之損害，亦得請求
    賠償相當之金額，民法第184條第1項前段、第187條第1項前
    段、第192條第1項、第194條分別定有明文。
五、本件經爭點整理後，兩造就系爭車禍係因被告庚○○無照並
    超速駕駛，與胡金能駕駛之機車發生撞擊，致胡金能頭部重
    創死亡並無爭執，惟就胡金能就系爭車禍之發生是否與有過
    失及被告應連帶賠償之金額尚有爭執。爰分別說明如下：
（一）胡金能是否與有過失部分
      被告庚○○於94年9月12日21時許，無駕照行駛車號CWA-9
      93號重型機車，沿瑞八公路由八堵往瑞芳方向行駛，行經
      臺北縣瑞芳鎮○○○○○路T字路口時，疏未注意車前狀
      況，竟以時速約60公里速度超速行駛，適有胡金能騎乘車
      號FAJ-207號重型機車，沿同路由瑞芳往八堵方向行經上
      開路口時，亦疏未注意轉彎車應讓直行車先行而貿然左轉
      ，致胡金能所騎乘之機車撞及被告庚○○所騎乘之機車左
      側車身，胡金能因而人車倒地，經送醫不治死亡。前開事
      實經本院94年度少護字第212號宣示筆錄確定在案。原告
      主張胡金能於事故發生路口乃呈靜止狀態等待直行車通過
      ，已遵守道路交通管理處罰條例「轉彎車應讓直行車先行
      」之規定，應無任何過失可言。惟經本院依職權調閱94年
      度少護字第212號、94年度少抗字第145號、95年度少護執
      字第15號卷宗，94年度少抗字第145號卷內所附事故路口
      之監視錄影系統所攝照片，第9頁上方照片顯示時間為94
      年9月12日21時25分01秒，胡金能騎乘機車沿瑞八公路由
      瑞芳往八堵方向行駛至瑞八、瑞平路口，胡金能右腳尖碰
      觸地面，機車前踏板置滿物品，車頭略偏向平溪方向，可
      知胡金能於是時處於靜止狀態；第9頁下方照片顯示時間
      為同日21時25分03秒，胡金能車頭已大幅轉往平溪方向，
      胡金能因前踏板置物故將左腳略踏在後座乘客踏板上以利
      行進，雖因攝影機拍攝廣角限制，胡金能右腳狀態並未顯
      示於照片內，如其右腳有碰觸地面，其機車應會略往右偏
      ，惟依照片顯示其機車並未往右傾斜，胡金能於當時已年
      屆70歲，衡情亦不可能兩腳皆未碰觸地面而機車尚能保持
      平衡，胡金能如左轉前停車看清左右再啟動，於事前發生
      前呈停車狀態，依常理判斷，必以在腳著地始可，則其身
      或機車車身應呈微傾，而依肇事前照片，未見胡金能左腳
      著地跡象，故可知胡金能所騎機車於是時已在行進中。從
      而胡金能確未禮讓直行車先行，顯見胡金能對此事故之發
      生與有過失，衡量兩造過失之程度，認定胡金能與有過失
      ，其與被告庚○○各應負百分之50之責任。
（二）損害賠償額部分
   1、殯葬費部分
 （1）被告賠償範圍故應以實際支出之費用為準，惟應斟酌被害
      人當地之習慣、被害人之身分、地位及生前經濟狀況，認
      為相當者為限。故原告丙○○因系爭事故致實際支出殯葬
      費用計621,165元。其中喪葬工作人員餐飲費、車資、北
      管、開路鼓亭、西樂、毛巾、訃聞、音響、乾冰、功德捐
      款、鮮花、酒、葵花油、沙拉脫、醬油、餅乾等排場費用
      、非必要費用及單據內容不明等費用，應不予計入。遺像
      及相框費1,000元、場地佈置費（搭帆布租金、桌椅維護
      費等）20,540元、墓碑7,200元、棺木費45,000元、誦經
      費4,800元、入殮費3,000元、公墓規費1,000元、抬棺工
      資2萬元、孝服金紙香燭金爐計58,565元、牲禮及祭品（
      如米、水果、紅龜粿等）計17,060元，作七儀式、靈堂佈
      置、骨灰罈等費用顯高於一般社會通念應支出之數額，宜
      酌減為225,000元為當，前開禮俗上必要之費用計403,165
      元。
 （2）按損害之發生或擴大，被害人與有過失者，法院得減輕賠
      償金額，或免除之，民法第217定有明文。次按民法第192
      條第1項規定不法侵害他人致死者，對於支出殯葬費之人
      ，亦應負損害賠償責任，係間接被害人得請求賠償之特例
      。此項請求權，自理論言，雖係固有之權利，然其權利係
      基於侵權行為之規定而發生，自不能不負擔直接被害人之
      過失，倘直接被害人於損害之發生或擴大與有過失時，依
      公平之原則，亦應有民法第117條過失相抵規定之適用（
      參見最高法院73年度臺再字第182號民事判例）。被害人
      胡金能就系爭事故之發生有百分之50之過失已如前述，從
      而被告應連帶給付原告丙○○殯葬費為201,583元【計算
      式：403,165元×50%＝201,583元（元以下四捨五入）】
      。
   2、慰撫金部分
      慰撫金之多寡，應斟酌雙方之身分、地位、資力與加害之
      程度及其他各種情形核定相當之數額，其金額是否相當，
      自應依實際加害情形與被害人所受之痛苦及雙方之身分、
      地位、經濟狀況等關係決定之。原告等為胡金能之妻、子
      女，渠等驟失親人自必受有非常之痛苦，本院審酌兩造之
      身分、教育程度、社會地位、經濟狀況及被告加害情形等
      一切情狀，庚○○現年僅17歲、僅高中肄業、家中經濟僅
      能勉持及與被害人應負之過失比例，認被告應連帶賠償原
      告乙○○80萬元、原告丁○○、戊○○、丙○○、甲○○
      各70萬元為合理，又因胡金能就系爭事故之發生有百分之
      50之過失已如前述，從而被告應連帶賠償原告乙○○40萬
      元【計算式：80萬元×50%＝40萬元】、原告丁○○、戊○○、丙○○、甲○○各35萬元【計算式：70萬元×50 %
      ＝35萬元】。
六、被告雖另以其無資力可賠償為抗辯，然「被告有無賠償資力
    」與「原告請求有無理由」，實屬迥不相牟之兩事；就令被
    告確無給付資力，核其亦屬原告債權將來能否獲償或滿足之
    他事，乃係執行之問題，對被告依法應擔負之賠償責任既不
    生影響，亦不生給付不能之問題，不得以之為拒絕給付之抗
    辯（最高法院19年上字第1733號判例、29年上字第205號判
    例參照），是被告此抗辯即無可採。
七、綜上所述，原告依侵權行為之法律關係，依民法第184條第1
    項前段、第187條第1項前段、第192條第1項、第194條之規
    定，請求被告分別連帶給付如主文第1項至第5項原告之各該
    項金額，及起訴狀送達被告之翌日即95年2月18日起至清償
    日止之法定遲延利息，於法洵屬正當，應予准許，逾此範圍
    之請求，為無理由，應予駁回。
八、原告勝訴部分，原告陳明願供擔保，聲請為假執行，於法並
    無不合，爰酌定相當之擔保金額宣告之；並依同法第392條
    第2項規定，依職權酌定被告相當之擔保金額，併為免為假
    執行之宣告。至原告敗訴部分假執行聲請，因訴之駁回而失
    所依附，應併予駁回。
九、據上論結，本件原告之訴為一部有理由、一部無理由，依民
    事訴訟法第79條、第85條第1項及第2項、第390條第2項、第
    392條第2項，判決如主文。
中    華    民    國    95    年    9     月    22    日
                  民事庭法  官  李木貴
以上正本係照原本作成。
對於本件判決如有不服，應於收受送達後20日內向本院提出上訴
書狀，敘述上訴之理由，上訴於臺灣高等法院，並按他造當事人
之人數附具繕本。
中    華    民    國    95    年    9     月    22    日
                        書記官  林蔚菁


司法院資訊處製作；財團法人民間司法改革基金會備份。
